臺灣臺中地方法院刑事判決　　　　　　　96年度易字第4041號
公　訴　人　臺灣臺中地方法院檢察署檢察官
被　　　告　乙○○
上列被告因恐嚇案件，經檢察官提起公訴（96年度偵緝字第1949
號），本院判決如下：
    主    文
乙○○幫助意圖為自己不法之所有，以恐嚇使人將本人之物交付
，累犯，處有期徒刑伍月，減為有期徒刑貳月又拾伍日，如易科
罰金，以銀元佰元即新臺幣玖佰元折算壹日。
    犯罪事實
一、乙○○曾於民國九十三年間因詐欺案件，經本院以九十二年
    度易字第二四七四號判處有期徒刑四月確定，於九十三年二
    月十二日以易科罰金執行完畢。詎乙○○仍不知悔改，其可
    預見一般人收購金融帳戶使用常與財產犯罪密切相關，且取
    得他人存摺之目的在於收取贓物及掩飾犯行不易遭人追查，
    竟不顧他人所可能遭害之危險，仍以縱若有人持以犯罪亦無
    違反本意之不確定幫助犯意，於九十四年十二月二十日，向
    臺中商業銀行西臺中分行申請帳戶後（帳號：000000000000
    號），隨即將該帳戶之存摺、提款卡（含密碼），交付給姓
    名年籍不詳之人，而容任不法集團以之作為犯罪之出入帳戶
    。嗣犯罪集團成員於取得乙○○上開帳戶之存摺、提款卡及
    密碼後，果意圖為自己不法之所有，於九十五年一月九日上
    午十時三十分許，撥打電話給失竊車號5391－NB號自小客車
    之甲○○（於九十五年一月九日上午八時許發現失竊），向
    甲○○恐嚇稱：如要拿回車子的話，要匯款新臺幣（下同）
    三萬元至指定之乙○○上開帳戶內等語，致甲○○心生畏懼
    ，而於同日中午十二時許，接續以自動櫃員機轉帳七千三百
    三十五元及六千四百八十三元，合計一萬三千八百十八元至
    乙○○之上開臺中商業銀行西臺中分行帳戶內。嗣因甲○○
    發覺有異而報警循線查獲。
二、案經臺中巿警察局第三分局報請臺灣臺中地方法院檢察署檢
    察官偵查起訴。
    理　　由
一、訊據被告乙○○矢口否認有何幫助恐嚇取財之犯行，辯稱：
    其是看報紙廣告要辦信用貸款，對方自稱陳先生，要其去銀
    行開戶，其開完戶後，對方打電話要其將存摺、提款卡等交
    給他去作財力證明，所以其才將上開臺中商業銀行西臺中分
    行帳戶存摺及提款卡（含密碼）交給陳先生，其並未幫助他
    人犯罪云云。然查：
(一)、上開臺中商業銀行西臺中分行帳號000000000000號帳戶，係
    被告於九十四年十二月二十日所申請開立，並取得上開帳戶
    之存摺、提款卡及密碼等情，業據被告自承在卷，並有上開
    臺中商業銀行西臺中分行帳戶之申請約定書影本一份附於警
    卷可稽。而被害人甲○○確於九十五年一月九日上午八時許
    ，發現失竊車號5391－NB號自小客車，並於同日上午十時三
    十分許，遭犯罪集團成員撥打電話向其恐稱：如要拿車子的
    話，須匯款三萬元至被告上開臺中商業銀行西臺中分行帳戶
    內，被害人甲○○因畏懼其自小客車無法取回，遂於同日中
    午十二時許，接續以自動櫃員機轉帳七千三百三十五元及六
    千四百八十三元，合計一萬三千八百十八元至被告上開臺中
    商業銀行西臺中分行帳戶內等情，業據被害人甲○○於警詢
    時證述綦詳（上開陳述雖屬審判外之陳述，惟檢察官及被告
    均同意作為證據，且上開筆錄係由警員所製作，依刑事訴訟
    法第一百五十九條之五第一項之規定，有證據能力），並有
    臺中市警察局車輛協尋證明單影本一份、被害人轉帳之交易
    明細表影本二份、被告上開臺中商業銀行西臺中分行帳戶之
    交易明細一份附於警卷可按。顯見被告之上開臺中商業銀行
    西臺中分行帳戶確係遭犯罪集團利用作為恐嚇取財之出入帳
    戶無誤。
(二)、被告確有將其上開帳戶之存摺、提款卡及密碼交付給他人一
    節，業據其於警詢、偵查中及本院審理時供述屬實，雖其辯
    稱其係於辦理信用貸款時，應對方要求，始申請開立上開帳
    戶，及交付該帳戶之存摺、提款卡、密碼給對方作財產證明
    云云。惟自然人辦理信用貸款，原非必要檢附金融帳戶之存
    款證明，金融機構透過聯合徵信中心即可取得申請貸款人之
    信用資料。且被告於偵查中供稱：其係將存摺、提款卡及密
    碼等物交給一姓陳之人，辦理貸款並未簽任何契約書等語，
    其所述辦理貸款之情節與一般社會交易常情明顯有違。況被
    告亦無法舉證證明其上開辯解為真實，且其雖於本院審理時
    提出九十四年十二月十九日之報紙（廣告欄）一份，指出其
    中「缺錢找我．．個人信貸」之廣告，即其辦理信用貸款之
    廣告，惟該報紙係被告於本院審理前始至報社購得，是其證
    明力原屬薄弱，且縱使被告確有為辦理信用貸款而交付上開
    帳戶存摺、提款卡及密碼給自稱陳先生之人，然依其於本院
    審理時供稱：「（你要將個人的帳戶資料交給陳先生，交付
    時是否會擔心害怕？）會的，因為我擔心他會作不法的用途
    。」、「（你會擔心他做何不法用途？）反正我就是擔心他
    把我的帳戶亂用。」、「（報章、雜誌曾報導他人使用別人
    帳戶作不法用途之事，是否知情？）我知道。」等語，顯見
    被告將其上開帳戶存摺、提款卡及密碼交付給陳先生時，主
    觀上應有幫助他人犯罪之不確定故意。
(三)、按刑法上之故意，分為直接故意（確定故意）與間接故意（
    不確定故意），「行為人對於構成犯罪之事實，明知並有意
    使其發生者」為直接故意；「行為人對於構成犯罪之事實，
    預見其發生而其發生並不違背其本意者」為間接故意。且幫
    助犯之成立，以行為人主觀上認識被幫助者正欲從事犯罪或
    係正在從事犯罪，且該犯罪有既遂之可能，而其行為足以幫
    助他人實現構成要件者，即具有幫助故意，並不以行為人確
    知被幫助者係犯何罪名為必要。而在金融機關開設帳戶，請
    領存摺、提款卡之事，係針對個人身分之社會信用而予資金
    流通，具有強烈之屬人性，且今日一般人至金融機關如銀行
    、郵局等開設帳戶並非難事，苟非供洗錢或犯罪等不法目的
    ，依一般社會經驗法則判斷，實無必要隱匿自己名義之帳戶
    ，而無故使用他人之帳戶。況近來犯罪集團擄車勒贖或擄鴿
    勒贖等恐嚇取財之犯罪類型層出不窮，該等犯罪，多數均係
    利用他人帳戶作為恐嚇取財之出入帳戶，並經媒體廣為披載
    ，被告為智慮成熟之人，縱使並不確知其交付帳戶對象犯罪
    行為之具體內容，然上開犯罪型態既為現今社會犯罪常態之
    一，對其帳戶至少將遭人作為恐嚇取財犯行所得財物匯入及
    提領之工具使用，當為被告所可能預見，而該帳戶嗣確供他
    人犯罪之用，並不違背被告之本意，被告應具備幫助恐嚇取
    財之不確定故意。
(四)、綜上所述，被告確有提供其上開金融帳戶存摺、提款卡及密
    碼給犯罪集團成員使用，且其主觀上亦有幫助他人犯恐嚇取
    財罪之不確定故意，其辯解顯係事後卸責之詞，不足採信，
    事證明確，其犯行洵堪認定。
二、按刑法業於九十四年二月二日經修正公布，並於九十五年七
    月一日起施行，被告於行為後，法律已有變更。而按行為後
    法律有變更者，適用行為時之法律；但行為後之法律有利於
    行為人者，適用最有利於行為人之法律，刑法第二條第一項
    定有明文；復按比較新舊法，應就罪刑有關之共犯、未遂犯
    、想像競合犯、牽連犯、連續犯、結合犯，以及累犯加重、
    自首減輕暨其他法定加減原因（如身分加減）與加減例等一
    切情形，本於統一性及整體性原則，綜其全部罪刑之結果而
    為比較，再適用有利於行為人之法律處斷，且應就罪刑有關
    之一切情形，比較其全部之結果，而為整個之適用，不能割
    裂而分別適用有利益之條文（最高法院95年5月23日第8次刑
    庭會議決議、24年上字第4634號及27年上字第2615號判例可
    資參照）。但此所謂不能割裂適用，係指與罪刑有關之本刑
    而言，並不包括易刑處分在內。詳言之，有關易科罰金、易
    服勞役之刑罰執行，仍應比較新舊法之規定，適用最有利於
    行為人之法律，依刑法第二條第一項之從舊從輕原則定其易
    刑之折算標準（最高法院96年台上字第2790號、第2233號判
    決；最高法院96年台非字第85號、第58號判決參照）。而本
    件經比較如下：
    (一)、刑法第三百四十六條第一項定有罰金刑，依修正後刑法
        施行法增訂第一條之一規定：「（第一項）中華民國九
        十四年一月七日刑法修正施行後，刑法分則編所定罰金
        之貨幣單位為新臺幣。（第二項）九十四年一月七日刑
        法修正時，刑法分則編未修正之條文定有罰金者，自九
        十四年一月七日刑法修正施行後，就其所定數額提高為
        三十倍。但七十二年六月二十六日至九十四年一月七日
        新增或修正之條文，就其所定數額提高為三倍」，及刑
        法第三十三條第五款修正為：「主刑之種類如下：五、
        罰金：新臺幣一千元以上，以百元計算之」等規定觀之
        ，依修正前後之法律，所定罰金刑之最高度額雖屬相同
        ，然依被告行為時即修正前刑法第三十三條第五款規定
        之罰金最低額銀元一元，並提高十倍計算，前開罰金刑
        之最低額為銀元十元，即新臺幣三十元，較之修正後之
        新臺幣一千元為低。因此，比較上述修正前、後之刑罰
        法律，自應以被告行為時即修正前關於科處罰金刑之法
        律較有利於被告。
    (二)、被告曾於九十三年間因詐欺案件，經本院以九十二年度
        易字第二四七四號判處有期徒刑四月確定，於九十三年
        二月十二日以易科罰金執行完畢，此有臺灣高等法院被
        告前案紀錄表在卷可按，其於受有期徒刑之執行完畢後
        ，五年以內故意再犯本件有期徒刑以上之罪，不論依修
        正前之刑法第四十七條，或修正後之刑法第四十七條第
        一項之規定，均構成累犯，修正後之規定對被告而言並
        無較有利之情形，應逕依修正前刑法第四十七條，論以
        累犯，並加重其刑。
        經綜合比較後，以被告行為時即修正前刑法之規定有利
    於被告，自應一體適用修正前刑法之規定予以論處。
三、查被告乙○○提供金融帳戶存摺、提款卡及密碼給犯罪集團
    成員使用，犯罪集團成員並持以向被害人甲○○恐嚇取財，
    其係以幫助他人犯罪之意思，參與實施犯罪構成要件以外之
    行為，核屬恐嚇取財罪之幫助犯。故核被告所為，係犯刑法
    第三十條第一項、第三百四十六條第一項之幫助恐嚇取財罪
    （起訴法條原認係刑法第三十條第一項、第三百四十六條第
    三項、第一項，惟業經公訴檢察官當庭更正）。被告幫助他
    人實行犯罪行為，為幫助犯，應依刑法第三十條第二項之規
    定，按正犯之刑減輕之（九十五年七月一日施行之刑法第三
    十條幫助犯規定，於修正時僅作文字修正，非屬刑法第二條
    第一項所稱之法律變更，應逕適用現行有效之法律）。查被
    告曾於九十三年間因詐欺案件，經本院以九十二年度易字第
    二四七四號判處有期徒刑四月確定，於九十三年二月十二日
    以易科罰金執行完畢，此有臺灣高等法院被告前案紀錄表在
    卷可按，其於受有期徒刑之執行完畢後，五年以內故意再犯
    本件有期徒刑以上之罪，為累犯，應依修正前刑法第四十七
    條之規定加重其刑；並先加重後減輕其刑。爰審酌被告犯罪
    之動機、目的、手段、其品行及智識程度、被害人甲○○受
    損害之金額為一萬三千八百十八元，所造成之損害尚非重大
    、及其猶卸飾責任，未具悔意等一切情狀，量處如主文所示
    之刑；又被告為本件犯罪行為時之刑法第四十一條第一項前
    段規定：「犯最重本刑為五年以下有期徒刑以下之刑之罪，
    而受六個月以下有期徒刑或拘役之宣告，因身體、教育、職
    業、家庭之關係或其他正當事由，執行顯有困難者，得以一
    元以上三元以下折算一日，易科罰金。」，又被告行為時之
    易科罰金折算標準，修正前罰金罰鍰提高標準條例第二條前
    段（現已刪除）規定，就其原定數額提高為一百倍折算一日
    ，則本件被告行為時之易科罰金折算標準，應以銀元三百元
    折算一日，經折算為新臺幣後，應以新臺幣九百元折算一日
    。惟新修正之刑法第四十一條第一項前段則規定：「犯最重
    本刑為五年以下有期徒刑以下之刑之罪，而受六個月以下有
    期徒刑或拘役之宣告者，得以新臺幣一千元、二千元或三千
    元折算一日，易科罰金。」，比較修正前後之易科罰金折算
    標準，以修正前之規定，較有利於被告，則應依刑法第二條
    第一項前段，適用修正前刑法第四十一條第一項前段規定，
    諭知其易科罰金之折算標準。另被告之上開犯罪時間係於九
    十六年四月二十四日以前，符合中華民國九十六年罪犯減刑
    條例所定得減刑之條件，爰依該條例第二條第一項第三款、
    第七條之規定，減其刑期二分之一，並就減得之刑依修正前
    刑法第四十一條第一項前段之規定諭知易科罰金之折算標準
    。
據上論斷，應依刑事訴訟法第二百九十九條第一項前段，刑法第
二條第一項前段、第三十條第一項、第二項、第三百四十六條第
一項、修正前刑法第四十七條、第四十一條第一項前段，刑法施
行法第一條之一第二項，中華民國九十六年罪犯減刑條例第二條
第一項第三款、第七條、第九條，修正前罰金罰鍰提高標準條例
第二條，判決如主文。
本案經檢察官張桂芳到庭執行職務。
中　　華　　民　　國　　96　　年　　12　　月　　6 　　日
                  刑事第八庭  審判長法  官  林慧英
                                    法　官  戴嘉慧
                                    法　官  簡源希
上為正本係照原本作成
如不服本判決，應於收受送達後10日內向本院提出上訴書狀（應
敘述具體理由並附繕本）。
上訴書狀如未敘述理由，應於上訴期間屆滿後20日內補提理由書
於本院。
                                    書記官  何淑鈴
中　　華　　民　　國　　96　　年　　12　　月　　6 　　日
附錄論罪科刑法條：
刑法第346條第1項
意圖為自己或第三人不法之所有，以恐嚇使人將本人或第三人之
物交付者，處6月以上5年以下有期徒刑，得併科1千元以下罰金
。
